臺灣桃園地方法院民事判決　　　　　　　　100年度續字第2號
請　求　人
即　原　告　吳林寶純
相　對　人
即　被　告　游劉春燕
　　　　　　游智宏
　　　　　　游智為
　　　　　　游智翔
上列當事人間拆屋還地等事件，請求人於和解成立後（本院99年
度訴字第748 號），請求繼續審判，本院判決如下：
    主  文
請求駁回。
請求費用由原告負擔。
    理  由
一、請求意旨略以：原告於兩造和解時誤以為係針對被告所占用
    之桃園縣桃園市○路段1746-17 地號土地建地部分，面積約
    13.17 平方公尺（即約3.98坪）售予被告，另參諸當時市價
    行情為每坪新台幣（下同）50萬元以上，故同意以價金210
    萬元出售，至於「道路」部分面積為20.83 平方公尺實未計
    算於價金內，故非買賣標的範圍。又因和解當日原告之原訴
    訟代理人簡文玉律師無法到庭，故由吳嘉月作為訴訟代理人
    出庭，然吳嘉月並非法律人，亦非代書，故無相關土底轉讓
    及增值稅負擔之專業知識，致本件送件移轉時始發現全部土
    地面積增值稅竟高達約135 萬元，換算建地每坪僅值188,44
    2 元；換算建地及道路全部面積則僅72,922元，由此可見和
    解筆錄內容對於重要之爭點顯有錯誤，且和解筆錄第1 項之
    記載亦與原告原意僅將建地部分售予被告有所出入，更因和
    解係由無合法代理權人所為，依法亦應認該訴訟行為不生效
    力，該和解即屬無效。為此，爰依法請求繼續審判等語。
二、按和解後繼續審判之請求，須於和解成立或知悉無效或得撤
    銷之原因後30日之不變期間內為之，此觀民事訴訟法第380
    條第3 項準用同法第500 條第1 項之規定自明。經查，本件
    請求人於民國99年9 月10日於本院與相對人達成訴訟上和解
    ，嗣請求人於100 年1 月24日具狀聲明請求繼續審判，此有
    本院蓋於民事請求繼續審判狀上之收文章戳可稽，則其聲請
    繼續審判顯逾30日不變期間之規定，程序上已有未合。
三、次按和解有無效或得撤銷原因者，當事人得請求繼續審判，
    民事訴訟法第380 條第2 項定有明文。再審之訴顯無再審理
    由者，法院得不經言詞辯論，以判決駁回之，同法第502 條
    第2 項定有明文。此項規定，依同法第380 條第3 項規定，
    於請求繼續審判之程序準用之，故繼續審判之請求，顯無理
    由者，法院亦得不經言詞辯論，逕以判決駁回之。又訴訟之
    和解成立者，依民事訴訟法第380 條第1 項規定，固與確定
    判決有同一之效力，惟此項和解亦屬法律行為之一種，如其
    內容違反強制或禁止之規定者，依民法第71條前段之規定仍
    屬無效。和解契約成立後，除當事人之一方對於重要之爭點
    有錯誤而為和解者外，不得以錯誤為理由聲請撤銷之，此觀
    諸民法第738 條之規定至明，從而，倘無民事訴訟法第380
    條第2 項之情形，自無可繼續審判之理由，亦有最高法院55
    年台上字第2745號、52年台上字第500 號判例可資參照。是
    和解是否具有無效之原因，端視該和解之內容是否有違反強
    制或禁止之規定；而和解是否具備得撤銷之原因，則依當事
    人就和解內容之重要爭點是否具有意思表示錯誤之情形，茲
    為認定之依據。
四、查兩造就本院99年度訴字第748 號拆屋還地等事件於99年9
    月10日成立訴訟上和解，而和解筆錄記載：「原告（即請求
    人）願將坐落桃園市○路段1746-17 號全部面積34平方公尺
    土地以總價210 萬元出售予被告（即相對人）（登記名義由
    被告登記時指定），增值稅由原告負擔，契稅、代書費由被
    告負擔。前項210 萬元給付方法為於99年10月6 日、同年11
    月6 日、同年12月6 日各給付70萬元。如一期未履行，視為
    全部到期。原告並應配合被告辦理前開土地所有權移轉登記
    。原告其餘請求拋棄。訴訟費用各自負擔。」，核其內容並
    無違反強制或禁止之規定，且載明出售土地面積、價金、增
    值稅等費用負擔方式及價款給付方式，和解筆錄更經兩造閱
    覽確認無訛後始簽名，有和解筆錄1 份在卷可稽，足見請求
    人對於和解內容及條件均在場知之甚詳，經斟酌後始予同意
    ，故請求人就和解內容顯無意思表示錯誤之情形。又請求人
    另稱其和解當日訴訟代理人吳嘉月並非法律人，亦非代書，
    並無相關土地轉讓及增值稅負擔專業知識，且未經合法代理
    云云。惟查吳嘉月為請求人之女，除經請求人出具委任書委
    任為訴訟代理人外，亦經請求人訴訟代理人簡文玉律師出具
    委任書委任為複訴訟代理人，復經本院准予代理，有委任書
    2 紙及99年9 月10日言詞辯論筆錄附於本院99年度訴字第74
    8 號卷可稽，自屬合法代理，於法並無不合，至於吳嘉月是
    否具備土地轉讓及增值稅負擔專業知識，亦與其合法代理行
    為並無影響。綜上所述，請求人對於和解請求繼續審判，未
    具備無效或得撤銷之原因。從而，請求人以此聲請繼續審判
    ，均為無理由，爰不經言詞辯論，逕以判決駁回之。
五、據上論結，本件繼續審判之請求為無理由，依民事訴訟法第
    380 條第3 項、第502 條第2 項、第78條，判決如主文。
中    華    民    國    100   年    3     月    10    日
                  民事第二庭  法  官  卓立婷
以上正本證明與原本無異。
如對本判決上訴，須於判決送達後20日內向本院提出上訴狀。如
委任律師提起上訴者，應一併繳納上訴審裁判費。
中    華    民    國    100   年    3     月    10    日
                              書記官  王素玲